臺灣桃園地方法院小額民事判決
110年度桃保險小字第475號
原      告  新安東京海上產物保險股份有限公司桃園分公司

法定代理人  單正寰
訴訟代理人  許昶華
被      告  張源龍
上列當事人間請求損害賠償事件，本院於民國110年12月9日言詞
辯論終結，判決如下：
    主    文
被告應給付原告新臺幣6,528元，及自民國110年5月22日起至清
償日止，按年息5％計算之利息。
訴訟費用新臺幣1,000元由被告負擔。
本判決得假執行。
    事實及理由
壹、程序方面：
　　按小額訴訟之訴狀送達後，原告不得將原訴變更或追加他訴
    ，但擴張或減縮應受判決事項之聲明者，不在此限，民事訴
    訟法第436條之23準用第436條第2項、第255條第1項但書第3
     款定有明文。經查，原告本起訴請求：被告應給付原告新
    臺幣（下同）19,477元，及自起訴狀繕本送達翌日起至清償
    日止，按年息5％計算之利息；嗣於審理中將本金部分變更為
    6,528元（見本院卷第57頁），核屬減縮應受判決事項之聲
    明，與前開規定相符，應予准許。
貳、實體方面：
一、原告主張：被告於民國109年9月25日14時53分許，騎乘車牌
    號碼000-000號普通重型機車（下稱肇事車輛），沿桃園市
    桃園區力行路往正光路方向行駛，行經力行路與永安路口時
    ，未禮讓直行車先行即貿然左轉，適訴外人廖雅絹所有、所
    駕駛，並由原告承保之車牌號碼0000-00號自用小客車（下
    稱系爭車輛），沿同向車道直行駛至，2 車遂發生碰撞，致
    系爭車輛受損（下稱系爭事故），原告已依約賠付維修費用
    19,477元（含工資及烤漆費用8,197 元、零件費用11,280元
    ），其中零件部分經計算折舊並加計工資及烤漆費用後為9,
    325元，扣除原告承保車輛駕駛應負責之30％肇事責任後，被
    告尚應賠償6,528元。爰依侵權行為及保險代位之法律關係
    ，提起本件訴訟等語，並聲明：如主文第1項所示。
二、被告則以：被告騎乘肇事車輛有打方向燈，被告要左轉，要
    乘隙切入，系爭車輛駕駛廖雅絹未注意車前狀況追撞被告，
    致被告身心受創，合理懷疑廖雅絹駕車時不是晃神就是疲勞
    駕駛，其為掩飾肇事責任，讓原告代位求償，兩車僅為單點
    碰撞，竟捏造極盡歪理之修繕內容，被告覺得代位求償一事
    極其荒謬，坑殺被告，猶如碰瓷組詐騙集團幫兇，並無正當
    性，被告面對此代位求償一事斷無理由接受等語資為抗辯，
    並聲明：原告之訴駁回。
三、得心證之理由：
  ㈠被告應負侵權行為賠償責任：
  1.按因故意或過失，不法侵害他人之權利者，負損害賠償責任
    ；汽車、機車或其他非依軌道行駛之動力車輛，在使用中加
    損害於他人者，駕駛人應賠償因此所生之損害，民法第184
    條第1項前段、第191條之2前段分別定有明文。次按汽車行
    駛至交岔路口，左轉彎時，應距交岔路口三十公尺前顯示方
    向燈或手勢，換入內側車道或左轉車道；轉彎車應讓直行車
    先行，道路交通安全規則第102條第1項第5 款、第7款分別
    定有明文。又被保險人因保險人應負保險責任之損失發生，
    而對於第三人有損失賠償請求權者，保險人得於給付賠償金
    額後，代位行使被保險人對於第三人之請求權，保險法第53
    條第1項前段亦有明定。
  2.經查，原告主張被告於前開時間、地點，騎乘肇事車輛，因
    未於距交岔路口三十公尺前顯示方向燈或手勢換入內側車道
    ，及轉彎車未讓直行車之過失，致與原告承保之系爭車輛碰
    撞，造成系爭車輛受有損害等情，業據其提出車損照片、行
    車執照、道路交通事故當事人登記聯單、估價單、統一發票
    、汽車賠款同意書等件為證（見本院卷第6至16頁），並經
    本院職權向桃園市政府警察局桃園分局調取系爭事故調查卷
    宗核閱無訛（見本院卷第19至40頁）。且被告就其為左轉車
    ，乘隙切入與系爭車輛碰撞等節不爭執（見本院卷第58頁）
    ，並經本院當庭勘驗確為系爭車輛移動後，肇事車輛自系爭
    車輛右側向前移動至系爭車輛前方，致系爭車輛碰撞肇事車
    輛車尾，有勘驗筆錄在卷可稽（見本院卷第57頁反面），且
    兩造對前開勘驗筆錄均不爭執（見本院卷第57頁反面至第58
    頁），堪信原告之主張為真實。被告騎乘系爭車輛未依前開
    規定於距交岔路口三十公尺前顯示方向燈或手勢換入內側車
    道，亦未讓直行車先行，反於系爭車輛已移動向前直行之狀
    態下，乘隙強行左轉，則被告就系爭事故之發生為有過失乙
    節，應可認定，且原告已給付賠償金額予廖雅絹，原告代位
    廖雅絹請求被告負損害賠償責任，自屬有據。
　3.至被告辯稱被告覺得代位求償一事極其荒謬，坑殺被告，猶
    如碰瓷組詐騙集團幫兇，並無正當性，被告面對此代位求償
    一事斷無理由接受云云，依前揭保險法規定保險人即原告本
    得於理賠後代位求償，被告未理解保險之目的在於保險人在
    承保危險事故發生時，依其承保之責任，負擔賠償之義務，
    並於理賠後，依法代位行使被保險人對於第三人之請求權，
    即以個人之臆測斷然信口以上開陳述抗辯，顯屬無據。
  ㈡系爭車輛必要修復費用：
　1.按不法毀損他人之物者，被害人得請求賠償其物因毀損所減
    少之價額，民法第196條定有明文。又依上開規定請求賠償
    物被毀損所減少之價額，得以修復費用為估定之標準，但以
    必要者為限（例如：修理材料以新品換舊品，應予折舊），
    此有最高法院77年度第9次民事庭會議決議可資參照。
  2.經查，原告主張系爭車輛計算折舊前必要修繕費用為19,477
    元，包括工資及烤漆費用8,197元、零件費用11,280元等情
    ，業據其提出估價單為證（見本院卷第9至14頁）。依前揭
    說明，系爭車輛之修復既以新零件更換被毀損之舊零件，自
    應將零件折舊部分予以扣除。又依行政院所頒固定資產耐用
    年數表及固定資產折舊率之規定，非運輸業用客車、貨車之
    耐用年數為5年，依定率遞減法每年折舊1000分之369，其最
    後1年之折舊額，加歷年折舊累計額，其總和不得超過該資
    產成本原額10分之9（即逾5年，僅得請求零件價額之10分之
    1）。而系爭車輛乃於99年6月出廠，至系爭事故發生時即10
    9年9月25日，已使用逾5年，有系爭車輛之行車執照可參（
    見本院卷第7頁）。則系爭車輛零件費用11,280元扣除折舊
    額後應為1,128元（計算式：11,280元×0.1＝1,128元），加
    計毋須計算折舊之工資及烤漆費用8,197元後，系爭車輛必
    要修復費用應為9,325元（計算式：1,128元＋8,197元＝9,325
    元）。　
　3.至被告雖以兩車僅為單點碰撞，原告捏造修繕內容等語為辯
    ，惟查，系爭估價單所載系爭車輛維修項目為前保險桿、水
    箱總成等，核與系爭車輛因本件事故受損位置大致相符，有
    系爭估價單及現場照片附卷可參（見本院卷第9至14頁、第3
    4至38頁反面），又觀諸系爭事故現場照片，系爭車輛之撞
    擊點為車輛前側，肇事車輛後輪胎插入車輛前方保險桿，致
    前方牌照彎曲，牌照下方保險桿多處烤漆剝落、且保險桿歪
    斜凹陷（見本院卷第36頁正反面及第38頁正反面），又依車
    損照片，系爭車輛前方保險桿後之內部零件水箱總成等均有
    明顯擠壓凹陷破裂痕跡，堪認原告請求之維修項目皆屬因系
    爭事故所生之損害，且均有修繕之必要，又維修系爭車輛之
    汽車維修廠係以其車輛維修專業智識就事故車輛車身損害情
    形、損害部位及是否影響日後行車安全等情為綜合判斷，始
    進行系爭車輛修繕或更換，系爭估價單所載維修項目及修復
    費用自為系爭車輛因本件事件毀損之必要修復項目及費用，
    則被告徒以其認知為據，泛稱兩車僅為單點碰撞，原告捏造
    修繕內容等語，並未舉證以實其說，委非足採。
  ㈢系爭車輛駕駛就系爭事故之發生與有過失：
  1.按損害之發生或擴大，被害人或其代理人或使用人與有過失
    者，法院得減輕賠償金額，或免除之，民法第217條第1 項
    、第3項定有明文。次按汽車行駛時，駕駛人應注意車前狀
    況及兩車並行之間隔，並隨時採取必要之安全措施，道路交
    通安全規則第94條第3項前段亦有明定。
  2.經查，本件被告雖有未於距交岔路口三十公尺前顯示方向燈
    或手勢換入內側車道及轉彎車未讓直行車之過失，惟系爭車
    輛之駕駛廖雅絹亦有疏未注意車前狀況之過失此節，原告就
    此亦不爭執（見本院卷第57頁），堪認原告疏未注意車前狀
    況而碰撞肇事車輛，同屬系爭事故之肇事原因，為與有過失
    。則原告代位行使上開損害賠償請求權，原告即應承受該與
    有過失。本院審酌雙方車輛肇事情節、過失程度等各情，認
    兩造就系爭事故應由被告負70％責任、原告負30％責任為公允
    。
  ㈣綜上所述，原告得請求被告賠償之金額應為6,528元（計算式
    ：9,325元×70％＝6,528元，小數點以下四捨五入）。
四、末按給付無確定期限者，債務人於債權人得請求給付時，經
    其催告而未為給付，自受催告時起，負遲延責任。其經債權
    人起訴而送達訴狀，或依督促程序送達支付命令，或為其他
    相類之行為者，與催告有同一之效力；又遲延之債務，以支
    付金錢為標的者，債權人得請求依法定利率計算之遲延利息
    ；而應付利息之債務，其利率未經約定，亦無法律可據者，
    週年利率為5％，民法第229條第2項、第233條第1項前段及第
    203條分別定有明文。本件原告對被告之損害賠償請求權，
    係以支付金錢為標的，無確定期限，又未約定利息，則被告
    應自受催告時起，負遲延責任，是原告就上述得請求之金額
    ，併請求自起訴狀繕本送達被告之翌日即110年5月22 日起
    （於110年5月21日送達，見本院卷第42頁）至清償日止，按
    年息5％計算之利息，洵為有據。
五、從而，原告依侵權行為及保險代位之法律關係，請求被告給
    付如主文第1項所示，為有理由，應予准許。
六、本件係依小額訴訟程序所為被告敗訴之判決，爰依民事訴訟
    法第436條之20之規定，依職權宣告假執行。
七、本件事證已臻明確，兩造其餘主張、陳述及所提之證據暨攻
    擊防禦方法，經本院斟酌後，核與判決結果不生影響，爰不
    逐一論述，併此敘明。
八、訴訟費用負擔之依據：民事訴訟法第78條。並依同法第436
    條之19第1項規定，確定訴訟費用額如主文第2項所示。　　
中　　華　　民　　國　　110 　年　　12　　月　　24　　日
                  桃園簡易庭  法  官  曾耀緯
以上為正本係照原本作成。
如不服本判決，應於送達後20日內，向本院提出上訴狀並表明上
訴理由，如於本判決宣示後送達前提起上訴者，應於判決送達後
20日內補提上訴理由書（須附繕本）。
如委任律師提起上訴者，應一併繳納上訴審裁判費。
中　　華　　民　　國　　110 　年　　12　　月　　24　　日
                              書記官  張俊睿
附錄：
一、民事訴訟法第436 條之24第2項：
    對於小額程序之第一審裁判上訴或抗告，非以其違背法令為
    理由，不得為之。
二、民事訴訟法第436條之25：
    上訴狀內應記載上訴理由，表明下列各款事項：
    （一）原判決所違背之法令及其具體內容。
    （二）依訴訟資料可認為原判決有違背法令之具體事實。
三、民事訴訟法第471 條第1 項：（依同法第436 條之32第2 項
    規定於小額事件之上訴程序準用之）
    上訴狀內未表明上訴理由者，上訴人應於提起上訴後二十日
    內，提出理由書於原第二審法院；未提出者，毋庸命其補正
    ，由原第二審法院以裁定駁回之。